【裁判字號】    99,簡上,89
【裁判日期】    990531
【裁判案由】    違反保護令
【裁判全文】
臺灣桃園地方法院刑事判決              99年度簡上字第89號
上  訴  人
即  被  告  甲○○
上列上訴人即被告因違反保護令案件，不服本院刑事庭98年度桃
簡字第2937號，民國98年12月8 日第一審刑事簡易判決（聲請簡
易判決處刑案號：98年度偵字第17252 號），提起上訴，及檢察
官移送併案審理（99年度偵字第218 號），本院合議庭為第二審
判決如下：
    主  文
原判決撤銷。
甲○○犯違反保護令罪，處拘役伍拾伍日，如易科罰金，以新臺
幣壹仟元折算壹日。
    事  實
一、甲○○與丙○○為夫妻，2 人間具有家庭暴力防治法第3 條
    第1 款所定之家庭成員關係，而甲○○前因對丙○○實施家
    庭暴力之行為，經丙○○向本院聲請核發保護令，本院於民
    國98年5 月1 日以98年度家護字第206 號核發民事通常保護
    令，裁定甲○○不得對丙○○實施身體上或精神上不法侵害
    之行為，亦不得直接或間接對於丙○○為騷擾之聯絡行為，
    並應最少遠離丙○○之住居所、工作場所50公尺，該保護令
    有效期間為8 個月。而甲○○收受上開民事通常保護令，並
    經桃園縣政府警察局桃園分局警員於98年5 月21日晚間9 時
    許，執行上開民事通常保護令，已知悉該保護令之內容，竟
    仍違反上開民事通常保護令裁定，未遠離丙○○位於桃園縣
    桃園市○○路○ 段210 巷1 號11樓住所，續居住於上址，後
    於同年6 月21日晚間某時許，甲○○與丙○○因細故發生爭
    吵，於同日晚間11時許，將2 人之子甘○○（真實姓名詳卷
    ）自上址住處帶至桃園縣桃園市○○○街361 巷2 號1 樓劉
    庶倍住處；復於同年6 月22日上午8 時46分許，為進入桃園
    縣桃園市○○路○ 段210 巷1 號11樓更換衣物，致電丙○○
    表達前情，然因丙○○在開會中，表示稍後再行處理即未再
    接聽甲○○之來電，甲○○因而心生不滿，即以門號000000
    0000號行動電話傳送內容為「不接沒關係，我到你辦公室」
    之簡訊至丙○○持用之0000000000號行動電話，經丙○○於
    同日上午8 時50分許回覆內容為「你可以等我開完會，我會
    回家處理，或先到公司換鞋」予甲○○後，甲○○竟仍於同
    日上午9 時許，前往桃園縣桃園市○○路445 號4 樓丙○○
    辦公處所，至會議室門口時大聲咆哮稱「我要找丙○○，叫
    她出來」等語，直接對丙○○為騷擾之行為，而違反上開民
    事通常保護令之裁定。嗣丙○○為免影響工作，乃與甲○○
    一同離開，返回莊敬路住處，甲○○並於同日搬離莊敬路住
    處。
二、案經桃園縣政府警察局桃園分局報告臺灣桃園地方法院檢察
    署檢察官偵查後聲請簡易判決處刑，及移送併案審理。
    理  由
一、本案所引用之供述及非供述證據，經本院依法踐行調查證據
    程序，檢察官、被告均不爭執各該證據之證據能力，且亦查
    無依法應排除其證據能力之情形，是後述所引用證據之證據
    能力均無疑義，先予敘明。
二、訊據被告矢口否認有何違反保護令之犯行，辯稱：伊雖有收
    到保護令，在保護令還沒有核發之前，伊有先搬離莊敬路住
    處，後來係丙○○要伊回去住，伊才回去莊敬路居住，並照
    顧小孩，直到98年6 月21日伊與丙○○發生口角，丙○○要
    伊滾蛋，並說其養不起甘○○，要伊一起帶走，伊才聯絡前
    保母劉庶倍夫婦，並將甘○○帶至劉庶倍夫婦家。而於98年
    6 月22日因為伊要開會，覺得身上穿的衣服比較邋遢，想回
    家換衣服，結果發現門被上鎖了，伊沒有鑰匙，才打電話給
    丙○○請她回來幫伊開門，丙○○要伊回辦公室換，但因為
    辦公室沒有衣物可換，伊再打電話給丙○○，即遭丙○○拒
    聽，所以伊才發簡訊給丙○○，伊沒有辦法，才到丙○○公
    司，伊本來在會議室門口等，有人過來問伊係何人、欲找誰
    ，伊說伊係丙○○之先生，有急事要找丙○○，就有人請丙
    ○○出來，伊並未在丙○○公司大聲咆哮云云。經查，上開
    事實，業據證人丙○○在本院審理時結證稱：被告於98年2
    月份有先搬離莊敬路住處，暫時住在大興西路2 段112 巷12
    號2 樓辦公室，後來因房租付不出來，房東要被告搬家，伊
    又同意被告暫時回來莊敬路居住，這是伊已經向法院聲請核
    發保護令，但還沒收到保護令之前的事情，後來伊收到保護
    令，也沒有趕被告出去，因被告也無處可去。98年6 月22日
    被告先打電話給伊，因伊在開會無法接聽，所以傳簡訊告知
    被告伊在會議中，請其等伊開完會再說，被告即回傳簡訊稱
    伊不接電話沒關係，其會直接到公司找伊，被告到伊公司後
    ，即在會議室門口咆哮「我要找丙○○，叫她出來」等語，
    公司經理問被告是何人，伊說是伊先生，伊為了不讓被告在
    公司惡言相向，所以伊就先離開會議室。被告當時是用生氣
    、憤怒的語氣，在場的80位同事都很震驚，後來被告還說其
    一定要拿到東西，否則會讓伊很難看，當時開會時同事乙○
    ○就坐在伊旁邊，伊有拿簡訊給她看等語明確（見本院簡上
    卷第47頁反面-50 頁），核與證人乙○○在本院審理時結證
    述：98年6 月22日公司例行早會時，被告突然出現在門口，
    很大聲的喊，要丙○○出來，很多同事都被嚇到，當時被告
    的語氣蠻兇的等情相符（參本院簡上卷第54頁反面-55 頁）
    ，復有本院98年度家護字第206 號民事通常保護令、桃園縣
    政府警察局桃園分局99年3 月10日桃警分刑字第0991020165
    號函附保護令執行紀錄表各1 份及簡訊翻拍照片等件附卷為
    憑。被告固以前開情詞置辯，然依家庭暴力防治法第17條之
    規定，命相對人遷出被害人住居所或遠離被害人之保護令，
    不因被害人同意相對人不遷出或不遠離而失其效力。是僅相
    對人就保護令之內容已有認識而仍不遠離或進入被害人之住
    居所，不問其目的為何，均構成該法第61條第4 款之違反保
    護令罪。故縱認證人丙○○於收受保護令後，未明示令被告
    搬離莊敬路住處，或仍默許被告續住，仍無礙本罪之成立。
    再者，被告欲請證人丙○○協助返回家中更換衣服，經致電
    證人丙○○後，既已得丙○○之回應，俟其會議結束再行處
    理，自不應再以其他方式騷擾證人丙○○，詎被告竟不顧禁
    止擾騷及遠離工作場所命令，執意至證人丙○○工作地點，
    復大聲咆哮要求證人丙○○出面，致證人丙○○恐影響其他
    同事，只得立時隨被告返回住所，被告之行為，確已違反本
    院所核發民事通常保護令之裁定甚明，被告仍執前詞否認犯
    行，洵無足取。本件事證已臻明確，被告違反保護令犯行，
    堪以認定。
三、查被告係丙○○之配偶，屬家庭暴力防治法第3 條第1 款所
    列之家庭成員，核其所為，係違反法院依家庭暴力防治法第
    14條第1 項第2 款、第4 款規定所為禁止對於被害人為騷擾
    之聯絡行為及應遠離被害人住居所、工作場所之裁定，而犯
    同法第61條第2 款、第4 款之違反民事通常保護令罪。被告
    雖同時違反上開民事通常保護令裁定所禁止之2 款行為，然
    法院依家庭暴力防治法第14條第1 項規定核發通常保護令者
    ，該保護令內之數款規定，僅為違反保護令行為之不同行為
    態樣，是被告前開同時基於同一犯意所為違反保護令之行為
    ，縱係違反數款不同之規定，仍屬單純一罪，僅應論以一違
    反民事通常保護令罪。又所謂接續犯之包括一罪，係指數行
    為於同時同地或密切接近之時地實施，侵害同一法益，各行
    為之獨立性極為薄弱，依一般社會健全概念，在時間差距上
    ，難以強行分開，在刑法評價上，以視為數個舉動之接續施
    行，合為包括之一行為予以評價，較為合理，則屬接續犯，
    而為包括之一罪。本件被告於收受保護令，並經桃園縣政府
    警察局桃園分局警員於98年5 月21日晚間9 時許，執行上開
    保護令，已知悉該保護令之內容後，竟仍續居住而未遠離丙
    ○○位於莊敬路住處，直至同年6 月22日始搬離，及於同年
    6 月22日致電、傳簡訊及至丙○○工作場所之騷擾行為，在
    時間及空間上具有密接性及連貫性，依一般社會健全概念，
    難以個別強行區分，顯係基於一個違反民事通常保護令之犯
    意接續所為，並侵害同一法益，其行為獨立性極為薄弱，合
    為包括之一行為予以評價，較為合理，為接續犯，應僅論以
    一違反保護令罪。再移送併案審理之違反保護令犯行，與本
    院論罪科刑部分有實質上一罪關係，自為聲請簡易判決處刑
    之效力所及，依法本院自得併予審理。本件被告以無違反保
    護令犯行為由提起上訴，指摘原審判決違誤，核無理由。而
    原審以被告事證明確，予以論罪科刑，固非無見，惟原判決
    認被告經丙○○之同意，始未遠離莊敬路住處，並未違反保
    護令部分，尚有未洽，原判決既有前開可議之處，自應由本
    院管轄之第二審合議庭將原判決予以撤銷改判。爰審酌被告
    無視於法院所核發通常保護令之內容，未遠離丙○○住處、
    工作場所，復致電、傳簡訊及至丙○○工作場所為騷擾行為
    ，所為非是，兼衡其犯罪之動機、手段，犯後猶未能坦承犯
    行之態度等一切情狀，量處如主文所示之刑，並諭知易科罰
    金之折算標準，以資懲儆（本案雖僅係被告提起上訴，惟因
    原審未予審酌被告未遠離丙○○住處及移送併案審理之犯罪
    事實，致適用論罪法條於形式雖無差異，但實質上其法條所
    含刑罰輕重顯有不同，是原審適用法條實質上即難謂當，依
    刑事訴訟法第370 條但書之規定，本院合議庭自得諭知較重
    於原審判決之刑）。至被告前雖未曾因故意犯罪受有期徒刑
    以上刑之宣告，有臺灣高等法院被告前案紀錄表1 份在卷可
    按，惟本院審酌被告對於其違反保護令之行為，始終未能坦
    承其非，實難認其已因此偵、審程序及刑之宣告，知所戒愓
    ，自不宜為緩刑之宣告，併此敘明。
據上論斷，應依刑事訴訟法第455 條之1 第1 項、第3 項、第36
9 條第1 項前段、第364 條、第299 條第1 項前段、第370 條但
書，家庭暴力防治法第61條第2 款、第4 款，刑法第11條前段、
第41條第1 項前段，判決如主文。
本案經檢察官周芝君到庭執行職務。
中    華    民    國    99    年    5     月    31    日
                  刑事第十二庭  審判長法  官  魏于傑
                                      法  官  羅國鴻
                                      法  官  許雅婷

以上正本證明與原本無異。
不得上訴。
                                      書記官  陳孟君
中    華    民    國    99    年    6     月    2     日
附錄本案論罪科刑法條全文：
家庭暴力防治法第61條
違反法院依第14條第1 項、第16條第3 項所為之下列裁定者，為
本法所稱違反保護令罪，處3 年以下有期徒刑、拘役或科或併科
新臺幣10萬元以下罰金：
一、禁止實施家庭暴力。
二、禁止騷擾、接觸、跟蹤、通話、通信或其他非必要之聯絡行
    為。
三、遷出住居所。
四、遠離住居所、工作場所、學校或其他特定場所。
五、完成加害人處遇計畫。

司法院資訊處製作；財團法人民間司法改革基金會備份。
